臺灣彰化地方法院員林簡易庭民事判決
109年度員簡字第404號
原      告  瀛海人力資源有限公司

法定代理人  蔡麗華  
被      告  志橋工業有限公司


法定代理人  顏巧玲  
上列當事人間請求給付違約金事件，本院於民國110年4月28日言
詞辯論終結，判決如下：
    主    文
被告應給付原告新臺幣伍萬捌仟伍佰肆拾陸元，及自民國一○九
年十一月二十五日起至清償日止，按週年利率百分之五計算之利
息。
原告其餘之訴駁回。
訴訟費用新臺幣壹仟柒佰柒拾元，其中新臺幣捌佰捌拾伍元由被
告負擔，餘由原告負擔。
本判決第一項得假執行。 
    事實與理由
一、原告主張：
  ㈠原告係從事向勞動部勞動力發展署申請被告所需外籍勞工（
    下簡稱外勞）之工作，兩造於民國104年1月20日簽立外籍勞
    工委任合約書（下稱系爭契約），原告依約介紹4位外勞至
    被告處工作並辦理4位外勞來台工作申請事宜，惟被告於109
    年6月29日單方終止系爭契約，原告無奈亦與上開4位外勞分
    別終止服務契約，被告無正當理由終止與原告之系爭契約，
    結束合作關係，依系爭契約約定，被告應給付原告每位外勞
    新臺幣（下同）2萬元之違約金共計8萬元。
　㈡另依系爭契約第5條約定，被告應賠償原告為引進外勞所支付
    之登記費（每人100元）400元、勞委會審查費（每人500元
    ）共2,000元、輸出國文件驗證費1,435元、文件寄國外快遞
    費500元、送取件行政交通費2,000元、外勞健檢核備（每人
    180元）720元、登記介紹費（每人1,9273元）77,092元，共
    計84,147元。
　㈢爰依系爭契約之法律關係，請求被告給付原告16萬4,147元。
    並聲明：被告應給付原告16萬4,147元及自起訴狀繕本送達
    翌日（即109年11月25日）起至清償日止，按週年利率5%計
    算之利息。　
二、被告則以：　　
　㈠自系爭契約簽訂以來，原告引進外勞後，無法提供必要、完
    善之服務，且原告對於引進外勞後產生外勞適應生活及工作
    之相關問題經常置之不理或延誤處理，造成被告產銷上之困
    擾。　
　㈡原告引進外勞朱庭勇（中譯名）至被告工廠工作，擔任夜班
    調整機器之領班工作，於108年2月返回越南探親，因原告未
    替其辦理申請重入國程序，致朱庭勇延遲3個月方返台，影
    響被告廠內人力調度及生產進度，被告認原告並未盡受任人
    善良管理人注意義務，無奈中僅能終止與原告所訂立之系爭
    契約。　
　㈢原告向被告收取服務費之4名外勞中，阮氏金鳳係因其配偶阮
    金富介紹至被告廠內工作，阮氏美宣係由其姊阮煌鶯介紹至
    被告工廠工作，非由原告引進，不應列入系爭契約為原告所
    引進之外勞，原告不得收取上開2人之服務費；另縱認原告
    有理由，被告認系爭契約內所約定之違約金每位2萬元過高
    ，請鈞院依民法第252條規定酌減等語，以為置辯。
　㈣並聲明：原告之訴駁回。　
三、本院之判斷：
  ㈠原告上開主張事實，業據其提出系爭契約、文件簽收切結書
    、被告點交文件一覽表、客戶/勞工服務紀錄表、移工終止
    服務契約書4份等件為證，亦據被告提出終止系爭契約存證
    信函1份附卷可稽。被告對於向原告終止系爭契約乙事並不
    爭執，惟以上情置辯，應堪信原告主張之事實為真。
　㈡按受任人處理委任事務，應依委任人之指示，並與處理自己
    事務為同一之注意，其受有報酬者，應以善良管理人之注意
    為之；受任人因處理委任事務，所收取之金錢、物品及孳息
    ，應交付於委任人；受任人因處理委任事務有過失，或因逾
    越權限之行為所生之損害，對於委任人應負賠償之責；受任
    人因處理委任事務，支出之必要費用，委任人應償還之，並
    付自支出時起之利息；當事人之任何一方，得隨時終止委任
    契約民法第535條、第541條第1項、第544條、第546條第1項
    、第549條第1項分別定有明文。次按損害之發生或擴大，被
    害人與有過失者，法院得減輕賠償金額，或免除之；重大之
    損害原因，為債務人所不及知，而被害人不預促其注意或怠
    於避免或減少損害者，為與有過失；民法第217條第1項、第
    2項亦有明文規定。又按當事人主張有利於己之事實者，就
    其事實有舉證之責任，但法律別有規定，或依其情形顯失公
    平者，不在此限，民事訴訟法第277條定有明文。此項規定
    ，固已揭示舉證責任分配之方向，惟其規定，尚無具體標準
    ，仍應視各別事件情形之不同而為具體之認定，使舉證責任
    公平合理分配於兩造負擔。最高法院著有101年度台上字第9
    95號判決意旨足參。
　㈢經查，兩造訂立系爭契約，依契約義務，原告不但須替被告
    申請外勞來台在被告工廠工作，且須對於外勞來台後，關於
    新生活、新工作、人際關係、勞雇和諧、原鄉壓力甚至食、
    衣、住、行等事宜，均為原告諮詢及協助義務範圍。則兩造
    所訂立之系爭契約並非僅為仲介外勞契約（將外勞引進帶往
    被告工廠報到即已完成任務），而係屬委任與承攬混合性質
    之契約，原告所負擔義務應以善良管理人注意義務為準，先
    予說明。　
　㈣被告辯稱原告前於106年2月間引介進被告公司之業務人員離
    職，原告長達半年時間未引介其他外勞業務人員至被告處工
    作，造成被告損失，且原告對於引進外勞滋生工作及生活上
    相關問題，經常置之不理未予協助等情，為原告所否認，且
    被告對於上開事證並未舉證以實其說。是被告上開所辯，委
    無足採。　
　㈤被告復辯稱：經原告引介至被告處工作之越南籍外勞朱庭勇
    （中譯名、原名CHU DINH DUNG），於108年2月份返鄉探親
    ，遲至同年3月20日返台，因原告未辦理朱員入境許可證，
    是朱員遲至同年4月16日回被告工廠上班，使被告受有損失
    乙節，經本院於110年1月20日言詞辯論程序時，證人朱庭勇
    會同翻譯人員史瑞全到場具結證述：「（問：在公司當任何
    職、工作情形？）晚上的主管，晚班的員工約四、五人，有
    三個越南、一個台籍」、「（問：所帶的晚班四、五個人，
    專業資格是否都與你一樣？）只有我會調機台」、「（問：
    為何當時無法回國？）因為仲介沒有幫我辦成入境臺灣，臺
    灣拒絕我入境，因為移民署規定重新入境要仲介辦理入境，
    因為仲介沒有幫我辦理入境，所以無法進來」、「被告法代
    ：證人是晚了2個多月。證人答：我在越南等了二個月才回
    臺灣。原告法代：證人回去聲請過年的時間是請假到2月28
    日」等語，有言詞辯論筆錄在卷可按。則原告於朱庭勇應回
    國之日未替其辦理入境證明，致朱庭勇因延遲入境，遲至同
    年4月16日方至被告處復職，且朱庭勇陳述因其為夜班人員
    ，只有其會調整機器，具有機械專業從業人員，而衡酌被告
    有夜班仍生產之班表，益證被告工廠實有產品必須加班趕工
    ，朱庭勇一旦無法帶領夜班員工工作，又遇機器問題無人調
    整，則被告對於生產線機械問題必須等待至白天調校，必會
    產生工作混亂產量驟跌之問題。是本院認原告疏於辦理朱庭
    勇入境事宜為有過失。
  ㈥本件爭點在於：委任人即被告對於委任契約是否有過失？原
    告究可向被告請求多少金額？下分述之：
　⒈被告辯稱：原告經常未提供外勞生活上、工作上之服務與溝
    通云云。被告係僱人業主，雖與原告訂立系爭契約，惟對於
    原告如何未及時提供服務或置之不理之證據，除朱庭勇之個
    案外，其他均未舉證證明，僅泛言原告未提供及時服務，而
    被告又辯稱原告扣住外勞相關證件云云，亦據原告提出109
    年6月29日文件點交一覽表並經被告簽名確認，意即在被告
    終止系爭契約後，原告於10日內即已將外勞相關資料交給被
    告，則被告上開所述，已非無疑。
　⒉原告主張平時引進外勞至被告處工作，所有外勞工作所需相
    關資料辦理費用皆由原告負責，被告僅依系爭契約負擔每位
    19,273元之登記介紹費，為被告所不爭執，被告既辯稱：原
    告自106年間即有長達半年未引進外勞至被告處工作，造成
    被告用工困擾，後被告又認原告未對外勞及時提供服務等情
    ，為何被告自106年2月份以來，未對原告提出任何口頭或書
    面糾正、溝通、警告，盡其督促原告之義務，且於109年6月
    29日驟然終止系爭契約，未給予原告時間善後，對於原告有
    所不公。本院認被告對於系爭契約之履行亦應負擔過失責任
    。
　⒊兩造均為法人，被告未盡其督導義務，而原告對於引進之外
    勞返鄉再回台亦未盡受任人之注意義務，均有過失，兩造發
    生糾紛，最後受苦難的人只有遠離家鄉來台工作之外勞。上
    開朱庭勇個案經原告陳述：對於朱庭勇已用LINE聯絡，朱員
    根本不理未為回覆，非原告之過失云云。然⑴原告未將朱員
    不能回台原因始末告知被告。⑵未進一步請越方人員溝通追
    蹤。⑶如朱員延後返台，被告亦未規劃接替者或另行引介人
    員接替朱員之工作。⑷與被告協商處理方案。本院認原告對
    於系爭契約履行應有過失，前已述及。審酌兩造對於系爭契
    約均有過失，認兩造之過失程度應各負擔1/2，方為適當。
　⒋原告依系爭契約第5條約定，向原告請求原告為引進外勞所支
    付之登記費（每人100元）400元、勞委會審查費（每人500
    元）共2,000元、輸出國文件驗證費1,435元、文件寄國外快
    遞費500元、送取件行政交通費2,000元、外勞健檢核備（每
    人180元）720元、登記介紹費（每人1,9273元）77,092元，
    及依第14條規定請求被告給付8萬元（每人2萬元）違約金，
    共計16萬4,147元等情。次查：　
　⑴原告依系爭契約向被告得請求金額係每名外勞登記介紹費19,
    273元，其餘關於外勞引進須辦理相關證件資料之費用如登
    記費、審查費、驗證費、快遞及其他雜費等即不再向被告收
    取，為兩造所不爭執，有言詞辯論筆錄在卷可佐。而本件原
    告既已引進外勞至被告處工作，屬於委任之任務完成，被告
    自應給付原告77,092元（每名19,273元）之登記介紹費，而
    上開登記介紹費依契約約定即被告全部給付原告之委任費用
    ，實已包含原告自行繳納之規費與雜費支出，故本院認兩造
    對於系爭契約履行之過失相同，則除登記服務費外之其他本
    應由原告自行負擔之費用【即原告為引進外勞所支付之登記
    費（每人100元）400元、勞委會審查費（每人500元）共2,0
    00元、輸出國文件驗證費1,435元、文件寄國外快遞費500元
    、送取件行政交通費2,000元、外勞健檢核備（每人180元）
    720元】，原告不得再行主張請求被告給付。
　⑵被告對於原告引進4名移工抗辯：其中阮氏金鳳係因其配偶阮
    金富介紹至被告廠內工作，阮氏美宣係由其姊阮煌鶯介紹至
    被告工廠工作，非由原告引進，不應列入系爭契約為原告所
    引進之外勞云云。原告受委任之任務除依被告需求引進介紹
    外勞至被告處工作外，尚有辦理外勞來台工作所有相關證件
    、證明、資料審查，而原告在外勞來台後，仍應依系爭契約
    約定，幫外勞適應工作及生活等任務，非屬單純仲介外勞人
    力公司可比擬，前已述及。上開外勞雖由親屬介紹，然上開
    證件資料仍由原告負責，此由原告所提出4份移工終止服務
    契約書可得知。本院認原告已引進上開4名外勞給被告，僅
    得向被告請求登記介紹費共計77,092元，而不能再向被告請
    求其他費用。
　⒌次按違約金者，以確保契約之履行為目的，當事人約定債務
    人不履行債務時，應支付之金錢；民法上之違約金有懲罰性
    質之違約金及賠償性質之違約金，此觀諸民法第250條規定
    自明。而衡量違約金是否過高、是否相當仍須依一般客觀事
    實、社會經濟狀況及當事人所受損害情形，以為酌定標準(
    最高法院49年度台上字第807號判例意旨參照)。又約定之違
    約金是否過高、應就債務人若能如期履行債務時，債權人可
    得享受之一切利益為衡量之標準(最高法院51年度台上字19
    號判例參照)。兩造於系爭契約第14條約定違約金為每名2萬
    元，依上揭判例意旨，原告向被告收取登記介紹費每名僅19
    ,273元，本院審酌兩造所獲得之利益、原告辛勞程度、過失
    比例之負擔、兩造所受損失程度等一切情狀，認違約金每名
    2萬元實屬過高，應以每名1萬元計算，方屬公平。
　㈦原告本得向被告請求之金額為11萬7,092元（計算式：〈19273
    ×4〉＋40000＝117092），依兩造分擔與有過失比例各為1/2，
    則被告應給付原告58,546元。　
　㈧綜上所述，原告依契約法律關係，請求被告給付58,546元及
    自109年11月25日起至清償日止，按週年利率5%計算之利息
    ，為有理由，應予准許。逾上開範圍之請求，為無理由，應
    予駁回。而本件訴訟費用為1,770元，依兩造勝敗比例，其
    中885元由被告負擔，餘由原告負擔。　
四、本件判決係依民事訴訟法第427條第1項規定適用簡易訴訟程
    序，所為被告部分敗訴判決，應依民事訴訟法第389條第1項
    第3款之規定，依職權宣告假執行。
五、本件事證已臻明確，原告其餘攻擊防禦方法及所舉證據，經
    審酌結果，與本件判決結論均無影響，爰不一一論述，附此
    敘明。
六、訴訟費用負擔之依據：民事訴訟法第79條。
中　　華　　民　　國　　110 　年　　5 　　月　　11　　日
                  員林簡易庭  法　官  丁兆嘉
以上正本係照原本作成。
如不服本判決，應於判決送達後20日內向本庭（彰化縣○○市○
○○道0段0號）提出上訴狀。（須按他造當事人之人數附繕本）
。如委任律師提起上訴者，應一併繳納上訴審裁判費。
中　　華　　民　　國　　110 　年　　5 　　月　　11　　日
                              書記官  葉春涼